```{r initialization, eval=TRUE, echo=FALSE}
# some preparations...
# load the data
dat <- read.csv( '2012-10-19 gehalt.csv', header=T )
# change date to be a real date
dat$Buchungstag <- as.POSIXlt(as.Date(dat$Buchungstag))
# remove clutter
dat <- subset( dat, select=c(Betrag, Buchungstag,Kategorie))
# get range of date
range.data <- range(dat$Buchungstag)
ydat <- split( dat, as.factor(dat$Buchungstag$year+1900) )
```

# Konto Zustandsbericht 

Konto: Gehaltskonto

``` {r Zeitraum, eval=TRUE, echo=FALSE, results='asis'}
cat(paste('Für den Zeitraum vom', range.data[1], 'bis zum', range.data[2]))
```

## Gesamttrend der Bilanzen über die Jahre

Der folgende Graph zeigt Verlauf der Jahresendbilanzen über den gesamten Zeitraum. 
Die Jahresbilanz berechnet sich aus der Summer aller Buchungsbeträge innerhalb eines Jahres über alle Kategorien hinweg.

```{r Bilanzverlauf, eval=TRUE, echo=FALSE, fig.align='center', fig.cap='Bilanzverlauf über alle Datensätze'}
# get sum of all expenses/income for each year
balances <- sapply( ydat, function(x){ sum(x$Betrag) })
# show summary with a bar plot
barplot( as.numeric(balances), names.arg=names(balances),
         width=0.1, col=(as.numeric(balances)<0)+1, border='white',
         xlab='Bilanzjahr', ylab='Bilanzwert' )
```

Die folgenden Tabellen enthalten die Kontostände mit Aufstellung der wichtigsten Ein- und Ausgabekategorien

```{r Jahreskonten, results='asis', eval=TRUE, echo=FALSE}
for( year in names(ydat)) {
  cat( paste('| Ausgaben || Einnahmen ||\n',sep='' ) )
  cat( '| :-- | --: | :-- | --: |\n' )
  tydat <- ydat[[year]]
  sums <- by( tydat, tydat$Kategorie, function(x){ sum(x$Betrag)}  )
  vals <- na.omit(as.matrix(sums))
  # sort data frame
  tmp <- vals[order(vals),]
  
  end <- length(tmp)
  for( index in seq(4) ){
    cat( paste('|',names(tmp)[index], '|', round(tmp[index]),
               '|',names(tmp)[end-index+1], '|', round(tmp[end-index+1]), '|\n') )
  }
  cat( paste('[Jahresbilanz für', year,']\n\n' ) )
}
```

# Monatliche Aufstellungen

Die folgenden Abschnitte zeigen die monatlichen Aufstellungen über die vorhandene Laufzeit.
Es werden in einzelnen `barplots` alle Ein- und Ausgaben kategorisch in aufsteigender Reihenfolge dargestellt.
Die Sortierung erfolgt hierbei von maximaler Ausgabe zu maximaler Einnahme.
Ausgaben werden rot und Einnahmen schwarz dargestellt.

```{r Monatsaufstellung, results='asis', eval=TRUE, echo=FALSE, fig.width=7, fig.height=6, fig.align='center', fig.cap=''}
monat <- c('Januar','Februar','März','April','Mai','Juni','Juli',
           'August','September','Oktober','November','Dezember')
for( year in rev(names(ydat))) {
  cat( paste('#', year, '\n\n' ) )
  
  tydat <- ydat[[year]]
  yearvolute <- by( tydat, as.factor(tydat$Buchungstag$mon+1), function(x){sum(x$Betrag)} )
  
  cat( 'Gesamtentwicklung des Jahres über alle Monate hinweg\n' )
  cat( 'Die gestrichelte horizontale Linie gibt den gemittelten Gewinn/Verlust pro Monat wieder\n' )
  cat( '\n' )
  
  orig.par <- par(las=2)
  par(mar=c(8,4.5,3.5,0.1))
  layout(matrix(c(1), 1, 1, byrow = TRUE))
  barplot( yearvolute, 
           names.arg=monat[as.numeric(names(yearvolute))],
           col=(as.numeric(yearvolute)<0)+1,
           border='white',
           ylab='Gewinn / Verlust' )
  yearavg <- mean(yearvolute)
  col <- 'black'
  if( yearavg < 0 )
    col <- 'red'
  abline(h=yearavg, lty=2, col=col )
  #axis( 1, at=as.numeric(names(yearvolute)), labels=monat[as.numeric(names(yearvolute))] )
  cat('\n\n')
  
  mdat <- split( tydat, as.factor(tydat$Buchungstag$mon+1) )
  
  for( month in rev(names(mdat))) {  
    cat(paste('##',monat[as.numeric(month)],year,'\n\n'))
    tmdat <- mdat[[month]]
    sums <- by( tmdat, tmdat$Kategorie, function(x){ sum(x$Betrag)}  )
    vals <- na.omit(as.matrix(sums))
    # sort data frame
    tmp <- vals[order(vals),]
    
#     par(las=2)
#     par(mar=c(8,4.5,3.5,0.1))
    layout(matrix(c(1,1,1,2), 1, 4, byrow = TRUE))
    par(cex=1.2)
    barplot( tmp, 
             names.arg=names(tmp),
             col=(as.numeric(tmp)<0)+1,
             border='white',
             main=paste('Aufstellung',month,'\'',year))
    
    cat('\n\n')
    
    debit <- as.numeric(tmp)<0
    credit <- !debit
    balance <- sum(tmdat$Betrag)
    balstr <- paste(round(balance))
    bal.col <- 'black'
    if( balance < 0 )
      bal.col <- 'red'
    
    barplot( c(-sum(tmp[debit]),sum(tmp[credit])),
             names.arg=c('Ausgaben','Einnahmen'),
             col=c(2,1),
             border='white',
             main='' )
    title( main=balstr, col.main=bal.col )

    cat('\n\n')
    }
  par(orig.par)
}
```
